【裁判字號】    98,中簡上,530
【裁判日期】    980716
【裁判案由】    詐欺
【裁判全文】
臺灣臺中地方法院刑事判決           98年度中簡上字第530號
上  訴  人  臺灣臺中地方法院檢察署檢察官
上  訴  人
即  被  告  甲○○
                      2號
上列上訴人因被告詐欺案件，不服本院台中簡易庭98年度中簡字
第785號中華民國98年3月31日第一審判決（聲請案號：98年度偵
緝字第312號）提起上訴及檢察官移送併辦，本院判決如下：
    主    文
原判決撤銷。
甲○○犯幫助詐欺取財罪，處拘役伍拾日，如易科罰金，以新台
幣壹仟元折算壹日。
    犯罪事實及理由
一、甲○○明知金融機構帳戶之存摺、提款卡及密碼係供自己使
    用之重要理財工具，關係個人財產、信用之表徵，且能預見
    將自己帳戶之存摺、印章、提款卡連同密碼交付予不詳身分
    之成年人使用，足供他人作為財產上犯罪之工具，竟基於幫
    助他人詐欺取財之不確定故意，於民國97年9月4日前某日某
    時，將其所申請之華泰商業銀行（聲請簡易判決處刑書誤載
    為華南銀行）臺中分行（下稱華泰銀行臺中分行）帳號0000
    000000000號帳戶之存摺、提款卡、密碼等物，交付予一姓
    名、年籍均不詳之成年人，而容任他人作為詐欺取財之工具
    。嗣該真實姓名、年籍均不詳之成年人及其所屬詐欺集團成
    員，於取得張莞卿所提供之上開華泰銀行臺中分行之存摺、
    提款卡及密碼後，即共同基於意圖為自己不法所有之犯意聯
    絡，於民國97年9月3日，撥打電話予乙○○，並謊稱：其銀
    行帳戶遭誤為設定轉帳，須重新至提款機操作更正等語，致
    乙○○誤陷於錯誤，而於同日，依指示操作後，匯款新台幣
    （下同）5萬6000元至上開甲○○之帳戶內。又一不詳姓名
    年籍之成年女子於97年9月4日21時20分，佯裝為網拍公司人
    員撥打電話予丙○○，並在電話中詐稱，要幫丙○○做付款
    方式異動，嗣後再由不詳姓名年籍之成年男子撥打電話予丙○○，佯稱其為郵局人員，因網拍公司與丙○○有款項差異
    ，需幫丙○○進行變更等語，至丙○○陷於錯誤，依指示於
    97年9月4日22時21分，以自動櫃員機轉帳匯款方式，轉帳匯
    款2萬9999元至甲○○前開華泰銀行臺中分行帳戶。嗣乙○○、丙○○匯款後，查覺有異，始驚受騙，經報警處理而查
    悉上情。
二、認定犯罪事實之證據：
  (一)證人即被害人乙○○、丙○○於警詢中之證述。
  (二)被告張莞卿於華泰銀行臺中分行所申請開立帳號000000000
    號帳戶之開戶資料影本及歷史交易明細表、被害人乙○○、
    丙○○所提出之自動櫃員機交易明細表各1份。
三、被告辯解不採之理由：
  (一)被告雖辯以其於97年9月3日下午持華泰銀行臺中分行存摺至
    家扶中心辦補助後，帶小孩去公園玩時遺失，其沒有馬上去
    掛失，到星期一去掛失時，銀行才跟其說來不及等語。然查
    ，97年9月3日係週三，是果如被告所述，其係於97年9月3日
    持該帳戶資料辦理補助遺失，則被告該帳戶既係用來作為申
    請補助款所用，該帳戶資料對於被告即屬重要，衡情應會立
    即處理，至遲應於翌日之97年9月4日即辦理掛失，何以被告
    遲至星期一始至銀行辦理掛失，所辯即有可疑，又如被告將
    存摺、印章及提款卡放置包包內，則若存摺、印章與提款卡
    同時遺失，依一般常情，均會立即向銀行掛失止付，而被告
    辯稱上開帳戶之存摺、提款卡遺失，卻未申辦掛失補發，亦
    有違常情，並無足採。
  (二)又提款卡之密碼為高度私密之個人資料，且現今提款卡密碼
    之數字均為6位數以上（在之前亦為4位數以上），是倘若非
    由本人所提供，則本人以外之人即難憑空猜測而取得其正確
    之密碼。雖被告辯稱將提款卡密碼寫在提款卡上面云云，惟
    被告於偵查中明確供陳其係以自己之出生年月日作為提款卡
    密碼等語，則被告又何需將其能清楚記憶之數字寫在提款卡
    上？是其上開辯解顯不足採。再者，從事詐欺之犯罪集團，
    其犯罪計劃周詳，取得詐騙金額之金融機構帳戶，必須穩當
    能確保其詐騙之計劃能遂行，以免功虧一簣，若其取得之金
    融機構帳戶存摺、提款卡等物，係其拾得之遺失物，一旦該
    金融機構帳戶之名義人向金融機構申報遺失而止付，其所有
    費盡心力之詐騙行為均將付之東流，該詐欺之犯罪集團實無
    捨棄以小錢取得金融機構帳戶之穩當途徑，而利用拾得之遺
    失帳戶存摺、提款卡之理。是被告上開辯解，與常情事理不
    符，委難採信。
  (三)另按刑法上之故意，可分為直接故意與不確定故意（未必故
    意），所謂「不確定故意」，係指行為人對於構成犯罪之事
    實，預見其發生而其發生並不違背其本意者，刑法第13條第
    2項定有明文。今日一般人至郵局或銀行開設帳戶並非難事
    ，如非供犯罪之非法使用，衡情自無置自己名義帳戶不用，
    而出價取得他人帳戶使用之必要；又衡諸金融存款帳戶關乎
    存戶個人財產權益之保障，除非本人或與本人具親密關係者
    ，難認有何理由可自由流通使用該存摺，而一般人均有妥為
    保管防阻他人任意使用之認識，縱因特殊情況偶有交他人使
    用之需，亦必然深入瞭解用途再行提供以使用，方符常情。
    是無正當理由，將帳戶提供他人使用，客觀上足可預見其目
    的，係欲以該金融帳戶供作犯罪出入之帳戶或其他不法目的
    ，否則應無隱匿自己名義帳戶而購買他人金融帳戶使用之必
    要。且邇來利用電話或報紙刊登廣告詐欺取財之犯罪類型層
    出不窮，該等犯罪多數均係利用人頭帳戶作為出入帳戶，並
    經媒體廣為披載，此應為一般人本於一般認知能力所易於意
    會者。故被告對於交付上開帳戶之存摺、提款卡及密碼予姓
    名年籍均不詳之人，導致該帳戶將可能被用來作為詐欺取財
    等非法用途之工具一節，應有所預見，且不違背其本意。是
    以，被告猶提供所有之上開帳戶之資料交予姓名年籍均不詳
    之人使用，足認被告主觀上容任該人將上開帳戶作為詐欺取
    財之指定帳戶使用，準此，被告確有幫助詐欺取財之不確定
    故意無訛。本件事證明確，被告上開犯行洵堪認定。
四、被告提供前開銀行帳戶供前開詐欺取財集團成員之作為詐欺
    取財之匯款帳戶工具使用，顯係基於幫助他人連續詐欺取財
    之犯意，且被告提供前開銀行帳戶予前開成年人之行為，核
    屬刑法詐欺取財罪構成要件以外之行為，被告既係以幫助他
    人犯罪之意思而參與犯罪構成要件以外之行為，依刑法第30
    條第1項前段之規定，為幫助犯。核被告所為，係犯刑法第
    30條第1項、第339條第1項之幫助詐欺取財罪，係屬幫助犯
    ，爰依刑法第30條第2項之規定，依正犯之刑減輕其刑。原
    審對被告論罪科刑固非無見，惟不及審酌檢察官移送併部分
    ，原審既有上述可議之處，自應予以撤銷，由本院自行改判
    。又檢察官移送併辦部分，係屬同一帳戶，只是被害人不同
    ，屬刑法第55條想像競合犯，從一重處斷，本院自得併予審
    理。爰審酌被告提供銀行帳戶供人使用，念其雖未實際參與
    詐欺取財犯行，惟其行為使詐欺者得以隱匿真實身分，減少
    遭查獲之風險，助長犯罪，危害社會治安，及被害人乙○○
    、丙○○因被告之幫助詐欺犯行所受損害之程度，暨其智識
    、犯罪目的、手段、犯罪所生危害，及犯後否認犯行，態度
    不佳等一切情狀，量處如主文所示之刑，並諭知易科罰金之
    折算標準，以示懲儆。
據上論斷，應依刑事訴訟法第455條之1第1項、第3項、第369條
第1項前段、第373條、第364條、第299條第1項前段，刑法第399
條第1項、第30條第1項前段、第2項、第55條、第41條第1項前段
，刑法施行法第1條之1，判決如主文。
中    華    民    國    98    年    7    月    16    日
                  刑事第二庭   審判長 法  官  曾佩琦
                                      法  官  鍾堯航
                                      法  官  郭德進
以上正本證明與原本無異。
不得上訴。
                                      書記官  陳惠玲
中    華    民    國    98    年    7    月    16    日


司法院資訊處製作；財團法人民間司法改革基金會備份。
